【裁判字號】    98,易,2329
【裁判日期】    981030
【裁判案由】    毒品危害防制條例
【裁判全文】
臺灣板橋地方法院刑事判決              98年度易字第2329號
公  訴  人  臺灣板橋地方法院檢察署檢察官
被      告  甲○○
上列被告因違反毒品危害防制條例案件，經檢察官提起公訴（98
年度毒偵緝字第346 號、98年度毒偵字第4506號），經本院裁定
進行簡式審判程序，判決如下：
    主  文
甲○○施用第二級毒品，處有期徒刑肆月，如易科罰金，以新臺
幣壹仟元折算壹日。又施用第二級毒品，累犯，處有期徒刑伍月
，如易科罰金，以新臺幣壹仟元折算壹日。扣案甲基安非他命淨
重貳點貳陸貳柒公克，沒收銷燬之。應執行有期徒刑柒月，如易
科罰金，以新臺幣壹仟元折算壹日。扣案甲基安非他命淨重貳點
貳陸貳柒公克，沒收銷燬之。
    事  實
一、甲○○於民國93年間曾因施用毒品案件，經本院於93年7 月
    22日以93年度毒聲字第1230號裁定令入勒戒處所觀察、勒戒
    ，因無繼續施用之傾向，於93年9 月17日執行完畢釋放出所
    ，並經臺灣板橋地方法院檢察署檢察官於93年9 月20日以93
    年度核退毒偵字第781 號為不起訴處分確定。嗣於96年5 月
    7 日某時再犯施用第二級毒品案件，經本院於97年2 月26日
    以97年度簡字第971 號刑事判決判處有期徒刑4 月，如易科
    罰金，以新臺幣（下同）1,000 元折算1 日，並於97年3 月
    31日確定，於97年4 月30日執行易科罰金。又於97年1 月31
    日早上6 時30分許為警採尿回溯96小時內之某時許再犯施用
    第二級毒品案件，經本院於97年4 月23日以97年度簡字第33
    13號刑事判決判處有期徒刑3 月，如易科罰金，以1,000 元
    折算1 日，並於97年5 月26日確定，於97年6 月30日執行易
    科罰金。復於97年3 月27日0 時45分為警採尿前回溯96小時
    內之某時許，再犯施用第二級毒品案件，經本院於97年5 月
    30日以97年度簡字第4392號刑事判決判處有期徒刑4 月，如
    易科罰金，以1,000 元折算1 日，並於97年7 月14日確定，
    於98年3 月3 日易科罰金執行完畢【於下列（一）犯罪部分
    不構成累犯，於下列（二）犯罪部分構成累犯】。詎其猶不
    思悔改，於上開觀察、勒戒執行完畢釋放後5 年內，個別基
    於施用第二級毒品甲基安非他命之犯意，而為下列犯行：
（一）於98年2 月28日下午3 時許，在其位在臺北縣板橋市縣○
      ○道○ 段201 號5 樓住處內，以將甲基安非他命置入玻璃
      球內以火燒烤，吸食其煙霧之方式，施用甲基安非他命1
      次。嗣於98年3 月1 日下午4 時許，因另案通緝為警在臺
      北市萬華區○○○路與武昌街口查獲。
（二）又於98年6 月18日上午11時許，在其友人楊化誼位在臺北
      縣板橋市○○路431 巷31號2 樓住處臥房內，以將甲基安
      非他命置入玻璃球內以火燒烤，吸食其煙霧之方式，施用
      甲基安非他命1 次。嗣於同日下午3 時20分許，為警在上
      開楊化誼之住處內查獲，並扣得甲基安非他命1 包（驗餘
      淨重2.2627公克）、分裝袋50個、提撥器1 支、殘渣袋4
      個、針筒1 支、磅秤1 臺等物。
二、案經臺北市政府警察局萬華分局、臺北縣政府警察局海山分
    局移請臺灣板橋地方法院檢察署檢察官偵查起訴。
    理  由
一、本件被告甲○○所犯均係死刑、無期徒刑、最輕本刑為三年
    以上有期徒刑以外之罪，其於準備程序中就被訴事實為有罪
    之陳述，經本院告知簡式審判程序之旨，並聽取公訴人、被
    告之意見後，經本院裁定進行簡式審判程序，合先敘明。
二、認定犯罪事實所憑證據及理由
（一）上揭被告個別施用第二級毒品甲基安非他命之事實業據被
      告於本院準備程序及審理時均供認不諱。
（二）被告於98年3 月1 日下午4 時許、98年6 月18日下午6 時
      50分許，分別為警查獲後予以採集其尿液檢體（代碼編號
      分別為034445號、B0000000號），經分別送臺灣尖端先進
      生技醫藥股份有限公司、臺灣檢驗科技股份有限公司以酵
      素免疫分析法初步檢驗，再以氣相層析質譜儀法確認檢驗
      後，確均呈甲基安非他命陽性反應一節，有臺北市政府警
      察局偵辦毒品案件尿液檢體委驗單、臺灣尖端先進生技醫
      藥股份有限公司濫用藥物檢驗報告（報告日期：98年3 月
      6 日；報告序號：萬華-13 號）各1 件（98年度毒偵字第
      2600號卷第9 、8 頁）；臺北縣政府警察局海山分局98年
      1 月1 日起尿液檢體編號順序登記簿、臺灣檢驗科技股份
      有限公司濫用藥物檢驗報告（報告日期：98年7 月16日；
      報告編號：UL／2009／70156 號）各1 件在卷可稽（98年
      度毒偵字第4506號偵卷第52、53頁）。
（三）按「尿液毒品檢驗…若能使用先進之氣相層析質譜儀分析
      法確認，則可完全排除偽陽性之干擾，為目前最具公信力
      的檢驗方法。」等語，有法務部調查局第六處87年9 月29
      日（87）發技（一）字第87074574號函附卷為憑，足見前
      揭臺灣尖端先進生技醫藥股份有限公司及臺灣檢驗科技股
      份有限公司所使用之檢驗方法已可完全排除毒品偽陽性之
      干擾，其檢驗結果堪以採信；而「甲基安非他命經口服投
      與後約百分之70於24小時內自尿液中排出，約百分之90於
      96小時內自尿液中排出，甲基安非他命之檢出與其投與方
      式、投與量、個人體質、採尿時間及檢測儀器之精密度等
      諸多因素有關，惟依上述資料推斷，最長可能不會超過4
      日」等情，此有行政院衛生署藥物食品檢驗局（81）藥檢
      壹字第001156號函1 紙附卷可憑。
（四）綜上所述，被告之尿液經以氣相層析質譜儀分析法檢驗，
      既係均呈甲基安非他命陽性反應，佐以上函示，顯見被告
      於本院審理時所坦承其分別於98年2 月28日下午3 時許、
      98 年6月18日上午11時許，施用甲基安非他命等情節，應
      與事實相符而值採信。
（五）依事實欄所載被告前案紀錄，此有臺灣高等法院被告前案
      紀錄表附卷可憑，被告於施用毒品經觀察、勒戒執行完畢
      釋放後5 年內，分別於上開時日再犯本件2 次施用第二級
      毒品犯行，已不屬毒品危害防制條例第20條規定之「初犯
      」或「5 年後再犯」情形，均應依同條例第10條規定處罰
      。是被告本件犯行堪以認定，應依法論科。
三、論罪科刑
（一）罪名：查甲基安非他命屬毒品危害防制條例第2 條第2 項
      第2 款所規定之第二級毒品；核被告分別於98年2 月28日
      下午3 時許、98年6 月18日上午11時許施用甲基安非他命
      之行為，均係犯毒品危害防制條例第10條第2 項施用第二
      級毒品罪。
（二）吸收關係：被告上揭為施用而分別持有第二級毒品之低度
      行為，分別為施用第二級毒品之高度行為所吸收，均不另
      論罪。
（三）數罪併罰：被告所犯前開2 罪間，犯意各別，行為互殊，
      應分論併罰。
（四）累犯：
    1.查被告有如事實欄一所述之前案刑事犯罪執行紀錄，有臺
      灣高等法院被告前案紀錄表1 份附卷可稽，其於上開有期
      徒刑執行完畢後5 年內，故意再犯如事實欄一（二）所載
      之有期徒刑以上之罪，應依刑法第47條第1 項之規定，論
      以累犯，並加重其刑。
    2.次查，被告(1)於96年5 月7 日某時犯施用第二級毒品案件
      ，經本院於97年2 月26日以97年度簡字第971 號刑事判決
      判處有期徒刑4 月，如易科罰金，以1,000 元折算1 日，
      並於97年3 月31日確定，於97年4 月30日執行易科罰金。
      (2)又於97年1 月31日早上6 時30分許為警採尿回溯96小時
      內之某時許再犯施用第二級毒品案件，經本院於97年4 月
      23日以97年度簡字第3313號刑事判決判處有期徒刑3 月，
      如易科罰金，以1,000 元折算1 日，並於97年5 月26日確
      定，於97年6 月30日執行易科罰金。(3)復於97年3 月27日
      0 時45分為警採尿前回溯96小時內之某時許，再犯施用第
      二級毒品案件，經本院於97年5 月30日以97年度簡字第43
      92號刑事判決判處有期徒刑4 月，如易科罰金，以 1,000
      元折算1 日，並於97年7 月14日確定，於98年3 月3 日易
      科罰金執行完畢，有上揭各該判決查詢資料及臺灣高等法
      院被告前案紀錄表在卷可按，則被告所犯上揭(2)、(3) 2次
      施用毒品犯行其犯罪時間均在被告所犯上揭(1)該次施用毒
      品犯行經本院判決（97年度簡字第971 號）於97年3 月31
      日確定前，依刑法第50條規定，應併合處罰，是應以上揭
      (3)該次犯行經本院97年度簡字第4392號刑事判決確定並於
      98年3 月3 日易科罰金執行完畢之時點，認定上揭3 罪始
      執行完畢，則上揭事實欄一（一）所載被告於98年2 月28
      日下午3 時許，施用甲基安非他命之犯行即不符合前受徒
      刑之執行完畢，5 年以內故意再犯有期徒刑以上之罪之累
      犯要件，而不構成累犯，附此指明。
（五）量刑：
    1.爰審酌被告前已經有4 次施用毒品前科之素行猶不知戒除
      毒癮，顯然對抗毒品誘惑自制力不足，惟施用毒品主要係
      戕害自身健康之所生危害非鉅、其犯罪後坦承犯行、態度
      尚可等一切情狀，分別論處如主文所示之刑，並均諭知易
      科罰金折算標準。並依刑法第51條第5 款之規定，定其應
      執行之刑。
    2.按「中華民國九十四年二月二日修正公布之現行刑法第四
      十一條第二項，關於數罪併罰，數宣告刑均得易科罰金，
      而定應執行刑之刑逾六個月者，排除適用同條第一項得易
      科罰金之規定部分，與憲法第二十三條規定有違，並與本
      院釋字第三六六解釋意旨不符，應自本院解釋公布之日起
      失其效力。」，經司法院釋字第662 號解釋在案。又刑法
      第41條第2 項（98年1 月21日修法施行後移列於同條第8
      項）固規定數罪併罰，其應執行之刑未逾6 月者，始適用
      同條第1 項之規定，亦即數罪併罰應執行之刑逾6 月者，
      不得諭知易科罰金。惟上開刑法第41條第2 項規定內容，
      業經上揭司法院於98年6 月19日所公布釋字第662 號解釋
      宣告違憲，並自該解釋公布之日起失其效力，是本件被告
      所犯2 罪，經本院定應執行刑後雖逾6 月，仍應本諸上開
      解釋意旨，諭知易科罰金之折算標準，附此敘明。
（六）沒收：
    1.98年6 月18日下午3 時20分許，經警在被告友人楊化誼位
      在臺北縣板橋市○○路431 巷31號2 樓住處查扣之白色結
      晶1 袋（淨重2.2630公克），經送請交通部民用航空局醫
      務中心鑑定，檢出甲基安非他命成分屬「毒品危害防制條
      例」第二級毒品等情，有交通部民用航空局醫務中心98年
      8 月21日航藥鑑字第0984211 號毒品鑑定書1 紙（98年度
      毒偵第4506號第48頁）在卷可按，而該扣案甲基安非他命
      （驗餘淨重2.2627公克），雖被告於偵查中（98年度毒偵
      第4506號第45頁）及本院審理時均否認為其所有，惟不問
      屬於犯人與否，依毒品危害防制條例第18條第1 項前段規
      定，仍應宣告沒收銷燬之。至鑑驗用罄甲基安非他命0.00
      03公克之部分，因已滅失，爰不另為沒收銷燬之諭知，併
      此說明。
    2.至扣案之上開甲基安非他命支外包裝袋1 個、分裝袋50個
      、提撥器1 支、殘渣袋4 個、針筒1 支、磅秤1 臺部分，
      被告於偵查中（98年度毒偵第4506號第45頁）及本院審理
      時均否認為其所有，參以上揭之物係在被告其友人楊化誼
      上揭住處查獲，尚難認定與被告本件該次施用甲基安非他
      命犯行間有何關聯性，並於偵查中被告以及其友人楊化誼
      均已表示願意拋棄扣案物（98年度毒偵第4506號第45頁）
      之情形下，爰不併予宣告沒收，附此敘明。
四、公訴人於本院98年10月12日準備程序當庭更正原起訴書所載
    被告分別施用第二級毒品之時間、地點及施用方式如同事實
    欄一項下所載，併此敘明。
據上論斷，應依刑事訴訟法第273 條之1 第1 項、第299 條第1
項前段，毒品危害防制條例第10條第2 項、第18條第1 項前段，
刑法第11條、第47條第1項、第41條第1項前段、第51條第5款，
判決如主文。
本案經檢察官朱俊銘到庭執行職務。
中    華    民    國    98    年    10    月    30    日
                  刑事第十三庭  法  官  方鴻愷
以上正本證明與原本無異。
如不服本判決，應於判決送達後10日內敘明上訴理由，向本院提
出上訴狀 (應附繕本) ，上訴於臺灣高等法院。其未敘述上訴理
由者，應於上訴期間屆滿後20日內向本院補提理由書「切勿逕送
上級法院」。
                                書記官  陳昭綾
中    華    民    國    98    年    11    月    4    日
附錄本案論罪科刑法條全文：
毒品危害防制條例第10條
施用第一級毒品者，處6 月以上5 年以下有期徒刑。
施用第二級毒品者，處3 年以下有期徒刑。


司法院資訊處製作；財團法人民間司法改革基金會備份。
